---
title: "Vota Unicamp"
output: html_document
---

## Introdução

  A um pouco mais de um mês estudantes impulsionados por problemas que as universidades estaduais paulistas (USP, UNESP e UNICAMP) enfrentam, seja ele, má administração, corte financeiros, permanência estudantil, entraram em greve para reinvindicar suas pautas.

  O país, hoje, vive uma crise, a qual gerou inúmeros cortes, inclusive na educação. 
Estes cortes na educação, em específico nas universidades, geraram revoltas dos estudantes, o que impulsinou o movimento grevista dos alunos dentro das três maiores universidades do Brasil, USP, UNESP e UNICAMP. 
  Na UNICAMP, apesar de existir um movimento geral, cada instituto tem uma certa autonomia sobre as salas de aulas, e matérias ministradas por eles. Perante a este fato, a greve de alunos de cada instituto é decidida por meio de assembléias estudantis, organizada, normalmente, pelo centro acadêmico. Entretando, as tomadas de decisões baseadas nos resultados das assembléias são questionadas devido a sua falta representatividade. 
  Com o propósito de verificar, de fato, a opinião da classe estudantil, foi criado o site "https://votaunicamp.herokuapp.com/", no qual alunos matriculados na UNICAMP podem votar e até mesmo justificarem o voto se desejarem. 
  
  
  
```{r tabelatudo, echo=FALSE, warning=FALSE, message=FALSE}
#library(DT)
#datatable(mytbl, options = list(pageLength = 5))
```

  
```{r input, message=FALSE, echo = FALSE, warning=FALSE, message=FALSE}
##setup
if (Sys.info()['sysname'] == 'Darwin') Sys.setlocale(locale='UTF-8')
library(lattice)
library(mapview)
library(sp)
library(stringr)
library(rvest)
library(googleVis)
library(leaflet)
#pageatual = read_html('http://votaunicamp.herokuapp.com/results/', encoding='UTF-8')
#tblatual = html_table(page)[[2]]
#head(tblatual)

page = read_html('http://votaunicamp.herokuapp.com/prev_results/', encoding='UTF-8')
tbl = html_table(page)[[2]]
#head(tbl)
```


```{r format, echo=FALSE, warning=FALSE, message=FALSE}
##formatação dos dados
colnames(tbl)= c("Cursos", "Total", "Sim","Abstenções", "Não")
mytbl = data.frame(codigo=as.integer(str_extract(tbl$Curso, "^\\d+")),
                   nivel=NA,
                   curso=gsub("^(\\d+) - (.*)$", "\\2", tbl$Curso),
                   total=tbl$Total,
                   sim=as.integer(str_extract(tbl$Sim, "^\\d+")),
                   nao=as.integer(str_extract(tbl$Não, "^\\d+")),
                   abstencao=as.integer(str_extract(tbl$Abstenções, "^\\d+")))
nivel = str_extract(mytbl$curso, "(Dou|Mes)[a-z]+")
nivel[grepl("Mes", nivel)] = "Mestrado"
nivel[grepl("Dou", nivel)] = "Doutorado"
nivel[is.na(nivel)] = "Graduacao"
mytbl$nivel = nivel
rm(nivel)
mytbl$curso = gsub("(Mes|Dou).+ em (.*)$", "\\2", mytbl$curso)
head(mytbl)
```


## Institutos

Baseada na divisão de cursos por instututos da dac - graduação, obtemos os votos por institutos.


```{r votoinstitutos, echo=FALSE, warning=FALSE, message=FALSE}
imecc = subset(mytbl, (nivel == "Graduacao" & (codigo == 2 | codigo == 28 | codigo ==29 | codigo == 1))|(nivel == "Mestrado" & (codigo == 2 | codigo == 1 | codigo ==29)) | (nivel == "Doutorado" & (codigo == 31 | codigo == 51 | codigo ==79)))

fca = subset(mytbl, (nivel == "Graduacao" & (codigo == 109 | codigo == 110 | codigo == 100 | codigo == 101 | codigo == 102 | codigo == 107)) | (nivel == "Mestrado" & (codigo == 31 | codigo == 51 | codigo ==79)) | (nivel == "Doutorado" & (codigo == 33)))

fcf = subset(mytbl, nivel == "Graduacao" & (codigo == 63))

fcm = subset(mytbl, (nivel == "Graduacao" & (codigo == 58 | codigo == 15)) | (nivel == "Doutorado" &(codigo == 89 | codigo == 8 | codigo == 75 | codigo == 97 | codigo == 23 | codigo == 104 | codigo == 90 | codigo == 87 | codigo == 36 |codigo == 91)) | (nivel == "Mestrado" &(codigo == 49 | codigo == 58 | codigo == 35 | codigo == 42 | codigo == 74 | codigo == 51 | codigo == 50 | codigo == 44 | codigo == 90 |codigo == 48)))

fe = subset(mytbl, (nivel == "Graduacao" & (codigo == 56 | codigo == 20 | codigo ==38)) | (nivel =="Mestrado" & (codigo == 20 | codigo ==86)) | (nivel == "Doutorado" & (codigo == 70 | codigo == 102)))
  
fea = subset(mytbl, (nivel == "Graduacao" & (codigo == 13 | codigo == 43)) | (nivel == "Mestrado" & (codigo == 47 | codigo == 56 | codigo == 57 | codigo == 55)) | (nivel == "Doutorado" & (codigo == 81 | codigo == 34 | codigo == 6 | codigo == 7 | codigo == 5)))

feagri = subset(mytbl, (nivel == "Graduacao" & (codigo == 8)) | (nivel == "Mestrado" & (codigo == 8)) | (nivel == "Doutorado" & (codigo == 58)))

fec = subset(mytbl, (nivel == "Graduacao" & (codigo == 48 | codigo == 12)) | (nivel == "Mestrado" & (codigo == 89 | codigo == 12)) | (nivel == "Doutorado" & (codigo == 32 | codigo == 62)))

feec = subset(mytbl, (nivel == "Graduacao" & (codigo == 11 | codigo == 41)) | (nivel == "Mestrado" & (codigo == 11)) | (nivel == "Doutorado" & (codigo == 61)))

fef = subset(mytbl, (nivel == "Graduacao" & (codigo == 27 | codigo == 45)) | (nivel == "Mestrado" & (codigo == 28)) | (nivel == "Doutorado" & (codigo == 78)))

fem = subset(mytbl, (nivel == "Graduacao" & (codigo == 49 | codigo == 10))|(nivel == "Mestrado" & (codigo == 72 | codigo == 10 | codigo == 39)) | (nivel == "Doutorado" & (codigo == 98 | codigo == 60 | codigo == 92)))

fenf = subset(mytbl, (nivel == "Graduacao" & (codigo == 21)) | (nivel == "Mestrado" & (codigo == 59)) | (nivel == "Doutorado" & (codigo == 100)))

feq = subset(mytbl, (nivel == "Graduacao" & (codigo == 9 | codigo == 39)) | (nivel == "Mestrado" & (codigo == 9)) | (nivel == "Doutorado" & (codigo == 59)))

fop = subset(mytbl, (nivel == "Graduacao" & (codigo == 14)) | (nivel == "Mestrado" & (codigo == 67 | codigo == 23 | codigo == 71 | codigo == 70 | codigo == 14 | codigo == 69)) | (nivel == "Doutorado" & (codigo == 16 | codigo == 73 | codigo == 20 | codigo == 19 | codigo == 64 | codigo == 18)))

ft = subset(mytbl, (nivel == "Graduacao" & (codigo == 36 | codigo == 83 | codigo ==73 | codigo == 87 | codigo == 89 | codigo == 88 | codigo == 94)) | (nivel == "Mestrado" & (codigo == 82)) | (nivel == "Doutorado" & (codigo == 35)))

ia = subset(mytbl, (nivel == "Graduacao" & (codigo == 26 | codigo == 25 | codigo ==64 | codigo == 23 | codigo == 22)) | (nivel == "Mestrado" & (codigo == 87 | codigo == 88 | codigo == 30 | codigo == 73)) | (nivel == "Doutorado" & (codigo == 105 | codigo == 106 | codigo == 2 | codigo == 22)))

ib = subset(mytbl, (nivel == "Graduacao" & (codigo == 6 | codigo == 46)) | (nivel == "Mestrado" & (codigo == 83 | codigo == 65 | codigo == 61 | codigo ==60 | codigo == 63 | codigo == 64 | codigo == 62)) | (nivel == "Doutorado" & (codigo == 101 | codigo == 14 | codigo == 10 | codigo ==9 | codigo == 12 | codigo == 13 | codigo == 11)))

ic = subset(mytbl, (nivel == "Graduacao" & (codigo == 42 | codigo == 34 )) | (nivel == "Mestrado" & (codigo == 3 )) | (nivel == "Doutorado" & (codigo == 53 )) )

ie = subset(mytbl, (nivel == "Graduacao" & (codigo == 17 | codigo == 47)) | (nivel == "Mestrado" & (codigo == 53 | codigo == 17)) | (nivel == "Doutorado" & (codigo == 21 | codigo == 67)))

iel = subset(mytbl, (nivel == "Graduacao" & (codigo == 75 | codigo == 7 | codigo ==57 | codigo == 18)) | (nivel == "Mestrado" & (codigo == 81 | codigo == 18 | codigo == 40 | codigo == 7)) | (nivel == "Doutorado" & (codigo == 68 | codigo == 93 | codigo == 57)))

ifch = subset(mytbl, (nivel == "Graduacao" & (codigo == 16 | codigo == 44 | codigo == 30 | codigo == 19)) | (nivel == "Mestrado" & (codigo == 36 | codigo == 37 | codigo == 75 | codigo == 24 | codigo == 19 | codigo == 80 | codigo == 38)) | (nivel == "Doutorado" & (codigo == 28 | codigo == 25 | codigo == 30 | codigo == 66 | codigo == 94 | codigo == 74 | codigo == 69 | codigo == 103 | codigo == 27)))

profis = subset(mytbl, nivel == "Graduacao" & (codigo == 200))

iq = subset(mytbl, (nivel == "Graduacao" & (codigo == 5 | codigo == 50)) | (nivel == "Mestrado" & (codigo == 5)) | (nivel == "Doutorado" & (codigo == 55)))

ig = subset(mytbl, (nivel == "Graduacao" & (codigo == 54 | codigo == 55 | codigo ==53)) | (nivel == "Mestrado" & (codigo == 54 | codigo == 26 | codigo == 79 | codigo == 41)) | (nivel == "Doutorado" & (codigo == 26 | codigo == 76 | codigo == 24 | codigo ==95)))

ifgw = subset(mytbl, (nivel == "Graduacao" & (codigo == 108 | codigo == 4 | codigo ==40 | codigo == 51)) | (nivel == "Mestrado" & (codigo == 4)) | (nivel == "Doutorado" & (codigo == 54)))
  
institutos = data.frame(matrix(nrow = 19, ncol = 5))
institutoslim = data.frame(matrix(nrow = 2, ncol = 5))


institutos[1,] = c(sum(imecc$total), sum(imecc$sim), sum(imecc$nao), sum(imecc$abstencao),"IMECC")
#institutos1[2,] = c(sum(fcf$total), sum(fcf$sim), sum(fcf$nao), sum(fcf$abstencao))
institutos[17,] = c(sum(fcm$total), sum(fcm$sim), sum(fcm$nao), sum(fcm$abstencao),"FCM")
institutos[12,] = c(sum(fe$total), sum(fe$sim), sum(fe$nao), sum(fe$abstencao), "FE")
institutos[19,] = c(sum(fea$total), sum(fea$sim), sum(fea$nao), sum(fea$abstencao), "FEA")
institutos[16,] = c(sum(feagri$total), sum(feagri$sim), sum(feagri$nao), sum(feagri$abstencao), "FEAGRI")
institutos[15,] = c(sum(fec$total), sum(fec$sim), sum(fec$nao), sum(fec$abstencao), "FEC")
institutos[10,] = c(sum(feec$total), sum(feec$sim), sum(feec$nao), sum(feec$abstencao), "FEEC")
institutos[3,] = c(sum(fef$total), sum(fef$sim), sum(fef$nao), sum(fef$abstencao), "FEF")
institutos[2,] = c(sum(fem$total), sum(fem$sim), sum(fem$nao), sum(fem$abstencao), "FEM")
#institutos1[11,] = c(sum(fenf$total), sum(fenf$sim), sum(fenf$nao), sum(fenf$abstencao))
institutos[11,] = c(sum(feq$total), sum(feq$sim), sum(feq$nao), sum(feq$abstencao), "FEQ")
#institutos1[13,] = c(sum(fop$total), sum(fop$sim), sum(fop$nao), sum(fop$abstencao))

institutos[4,] = c(sum(ia$total), sum(ia$sim), sum(ia$nao), sum(ia$abstencao), "IA")
institutos[9,] = c(sum(ib$total), sum(ib$sim), sum(ib$nao), sum(ib$abstencao), "IB")
institutos[14,] = c(sum(ic$total), sum(ic$sim), sum(ic$nao), sum(ic$abstencao), "IC")
institutos[13,] = c(sum(ie$total), sum(ie$sim), sum(ie$nao), sum(ie$abstencao), "IE")
institutos[5,] = c(sum(iel$total), sum(iel$sim), sum(iel$nao), sum(iel$abstencao), "IEL")
institutos[6,] = c(sum(ifch$total), sum(ifch$sim), sum(ifch$nao), sum(ifch$abstencao), "IFCH")
#institutos1[21,] = c(sum(profis$total), sum(profis$sim), sum(profis$nao), sum(profis$abstencao))
institutos[8,] = c(sum(iq$total), sum(iq$sim), sum(iq$nao), sum(iq$abstencao), "IQ")
institutos[18,] = c(sum(ig$total), sum(ig$sim), sum(ig$nao), sum(ig$abstencao), "IG")
institutos[7,] = c(sum(ifgw$total), sum(ifgw$sim), sum(ifgw$nao), sum(ifgw$abstencao), "IFGW")



institutoslim[1,] = c(sum(fca$total), sum(fca$sim), sum(fca$nao), sum(fca$abstencao), "FCA")
institutoslim[2,] = c(sum(ft$total), sum(ft$sim), sum(ft$nao), sum(ft$abstencao), "FT")


colnames(institutoslim) = c("Total", "Sim", "Nao", "Abstencao", "Nomes")
rownames(institutoslim) = c("FCA", "FT")
colnames(institutos) = c("Total", "Sim", "Nao", "Abstencao", "Nomes")
rownames(institutos) = c("IMECC", "FEM", "FEF", "IA", "IEL", "IFCH", "IFGW", "IQ", "IB", "FEEC", "FEQ", "FE", "IE", "IC", "FEC", "FEAGRI", "FCM", "IG", "FEA")
```


# por área

# Criação de vetores para separar as áreas do conhecimento

```{r areas, echo=FALSE, warning=FALSE, message=FALSE } 
# Aqui estamos criando vetores para dividir os cursos em suas areas de atuacao
artes = c(22,23,25,26,64)
bio_camp = c(6,27,45,21,63,58,46,15)
bio_lim = c(100,107)
odonto = c(14)
exatas_lim = c(36,83,73,87,94,101,102,88)
exatas_camp = c(48,42,8,89,12,13,43,34,49,11,41,108,10,9,39,2,4,53,40,29,1,28,51,5,50)
humanas_lim = c(109,110)
humanas_camp = c(17,47,16,44,75,30,54,55,19,7,57,56,18,20,38)
profis = c(200)
```

```{r campos, echo=FALSE, warning=FALSE, message=FALSE}
#temos aqui as tabelas com cada grupo de cursos, sendo 1=Campinas, 2=Limeira
tbl_exatas1<- subset(mytbl, nivel == "Graduacao" & (codigo == 48 | codigo == 2 | codigo == 8 | codigo == 89 | codigo == 12 | codigo == 13 | codigo == 43 | codigo == 34 | codigo == 49 | codigo == 11 | codigo == 41 | codigo == 108 | codigo == 10 | codigo == 9 | codigo == 39| codigo == 4| codigo == 53| codigo == 40| codigo == 29| codigo == 1| codigo == 28| codigo == 51| codigo == 5| codigo == 50))
tbl_artes = subset(mytbl, nivel == "Graduacao" & (codigo == 22 | codigo == 23| codigo == 25| codigo == 26| codigo == 64))
tbl_bio1 = subset(mytbl, nivel == "Graduacao" & (codigo == 6 | codigo == 27| codigo == 45| codigo == 21| codigo == 63| codigo == 58| codigo == 46| codigo == 15))
tbl_bio2 = subset(mytbl, nivel == "Graduacao" & (codigo == 100 |codigo == 107))
tbl_odonto = subset (mytbl, nivel == "Graduacao" &( codigo == 14))
tbl_exatas2 = subset(mytbl, nivel == "Graduacao" &(codigo == 36| codigo == 83| codigo == 73| codigo == 87| codigo ==94| codigo == 101| codigo == 102| codigo == 88))
tbl_humanas1 = subset(mytbl, nivel == "Graduacao" & (codigo == 17| codigo == 47| codigo == 16| codigo == 44| codigo == 75| codigo == 30| codigo == 54| codigo == 55| codigo == 19| codigo == 7| codigo == 57| codigo == 56| codigo == 18| codigo == 20| codigo == 38 ))
tbl_humanas2 = subset(mytbl, nivel == "Graduacao" &(codigo == 109| codigo == 110))
tbl_profis = subset(mytbl, nivel == "Graduacao" & (codigo == 200))
```

```{r area, echo=FALSE, warning=FALSE, message=FALSE}
humanas = rbind(tbl_artes, tbl_humanas1, tbl_humanas2)
exatas = rbind(tbl_exatas2, tbl_exatas1)
biologicas = rbind(tbl_bio1, tbl_bio2, tbl_odonto)
areasuni = data.frame(matrix(nrow = 3, ncol = 4))
areasuni[1,] = c(humanas$total, humanas$sim, humanas$nao, humanas$abstencao)
areasuni[2,] = c(exatas$total, exatas$sim, exatas$nao, exatas$abstencao)
areasuni[3,] = c(biologicas$total, biologicas$sim, biologicas$nao, biologicas$abstencao)
```

```{r barras, echo=FALSE, warning=FALSE, message=FALSE}
#bel = c(40,25,3)
#pie(bel, col = c("gray67", "gray28", "gray87"))

```



##Tamanho da amostra

Considerando uma amostra aleatória simples sem reposição, para encontrar o tamanho amostral consideramos o nível de significancia de $\alpha = 0.01, e fixamos um erro de 0.01. Por teoria, temos:

$$
P = (|\hat{P} - P | \leq B) \approx 1- \alpha
$$

Agora fixando os valores estabelecidos acima, temos:

$$
P(|\hat{P} - P | \leq 0.01) \approx 0.99
$$

Considerando

$$
n = \frac{N}{\frac{(N-1)D}{(PQ) + 1}}
$$

```{r tamanhoamostral, echo=FALSE, warning=FALSE, message=FALSE}
library(xlsx)
setwd("/Users/Bel Fonseca/Documents/Bel/5ºSemestre/ME524 - Comp (Benilton)/Projeto/votaunicamp/")
matriculados <-read.xlsx2("vota.xlsx", sheetIndex = 1, header = FALSE)
tamamostral = subset(mytbl, nivel=='Graduacao')
colnames(tamamostral) = c("codigo","nivel","curso","total", "sim", "nao", "abstencao")
tamamostral = tamamostral[,c(-2,-4,-5,-6,-7)]
tamamostral = cbind(tamamostral, matriculados$X1)
colnames(tamamostral) = c("codigo","curso","Qtd matriculados")
```


## Gauge Plots

```{r plot_gauge, echo=FALSE, warning=FALSE, message=FALSE}
tbl0 = subset(mytbl, nivel=='Graduacao')
tbl0$pnao = round(tbl0$nao/tbl0$total*100, 0)
gauge = gvisGauge(tbl0[, c('curso', 'pnao')], 'curso', 'nao',
                  options=list(min=0, max=100, greenFrom=0,
                                 greenTo=20, yellowFrom=40, yellowTo=60,
                                 redFrom=80, redTo=100, width=400, height=300))
plot(gauge)
```

## Obtenção de Dados Geográficos

Obter localizações (lat/lon) por meio do OpenStreet Maps:

- Abrir OpenStreet Maps (OSM) em (http://www.openstreetmap.org/#map=16/-22.8173/-47.0677)
- Dar zoom máximo no instituto de interesse
- Olhar o endereço na barra de endereço após o zoom
- Atualizar o arquivo `institutos.tab` (separado por tabulações) abaixo com as novas informações

```{r enderecos_campinas, echo=FALSE, warning=FALSE, message=FALSE}
library(lattice)
library(mapview)
library(sp)
library(ggplot2)

aux = read.table('institutos.tab', sep='\t', header=TRUE)

fldr <- tempfile()
dir.create(fldr)

institutos[,1] = as.numeric(institutos[,1])
institutos[,2] = as.numeric(institutos[,2])
institutos[,3] = as.numeric(institutos[,3])
institutos[,4] = as.numeric(institutos[,4])
colnames(institutos) = c("Total","Sim","Não","Abstenção","Nomes")

pop <- lapply(seq(length(institutos[,1])), function(i) {
  if(institutos$Total[i]==0){return("Sem Votos")}
  
  respostas = c(rep("Sim",institutos[i,2]),rep("Não",institutos[i,3]),rep("Abstenção",institutos[i,4]))
  df.resp = as.data.frame(respostas)
  
  categs = if(institutos[i,4]==0) c("Sim","Não") else c("Sim","Não","Abstenção")
  cores=c(Sim="#FE2E2E",Não="#0000FF",Abstenção="#3ADF00")
  
  p = ggplot(data = df.resp, aes(x=respostas,fill=respostas))+ geom_bar(stat="count") + xlab("Resposta") +
    ylab("Número de Resposta") + ggtitle(institutos$Nomes[i]) + scale_x_discrete(limits = categs) + 
    scale_fill_manual(values=cores,guide=FALSE)

  svg(filename = paste(fldr, "test.svg", sep = "/"), 
      width = 250 * 0.01334, height = 250 * 0.01334)
  print(p)
  dev.off()

  tst <- paste(readLines(paste(fldr, "test.svg", sep = "/")), collapse = "")

  return(tst)
})

ends = aux
map = leaflet()
map = addTiles(map)
map = addCircleMarkers(map, lat=aux$lat, lng=aux$lon, popup = pop)
map
```

```{r enderecos_limeira, echo=FALSE, warning=FALSE, message=FALSE}
library(lattice)
library(mapview)
library(sp)
library(ggplot2)


endlim = data.frame(matrix(nrow = 2, ncol = 3))
endlim[1,] = c("FCA", -22.55385, -47.42841)
endlim[2,] = c( "FT", -22.56201, -47.42397)
colnames(endlim) = c("instituto", "lat", "lon")
endlim[,2] = as.numeric(endlim[,2])
endlim[,3] = as.numeric(endlim[,3])

fldr <- tempfile()
dir.create(fldr)


institutoslim[,1] = as.numeric(institutoslim[,1])
institutoslim[,2] = as.numeric(institutoslim[,2])
institutoslim[,3] = as.numeric(institutoslim[,3])
institutoslim[,4] = as.numeric(institutoslim[,4])
colnames(institutoslim) = c("Total","Sim","Não","Abstenção","Nomes")

pop <- lapply(seq(length(institutoslim[,1])), function(i) {
 if(institutoslim$Total[i]==0){return("Sem Votos")}
  
  respostas = c(rep("Sim",institutoslim[i,2]),rep("Não",institutoslim[i,3]),rep("Abstenção",institutoslim[i,4]))
  df.resp = as.data.frame(respostas)
  
  categs = if(institutoslim[i,4]==0) c("Sim","Não") else c("Sim","Não","Abstenção")
  cores=c(Sim="#FE2E2E",Não="#0000FF",Abstenção="#3ADF00")
  
  p = ggplot(data = df.resp, aes(x=respostas,fill=respostas))+ geom_bar(stat="count") + xlab("Resposta") +
    ylab("Número de Resposta") + ggtitle(institutoslim$Nomes[i]) + scale_x_discrete(limits = categs) + 
    scale_fill_manual(values=cores,guide=FALSE)

  svg(filename = paste(fldr, "test.svg", sep = "/"), 
      width = 250 * 0.01334, height = 250 * 0.01334)
  print(p)
  dev.off()

  tst <- paste(readLines(paste(fldr, "test.svg", sep = "/")), collapse = "")

  return(tst)
})

map = leaflet()
map = addTiles(map)
map = addCircleMarkers(map, lat=endlim$lat, lng=endlim$lon, popup = pop)
map
```

## Intervalos de Confiança

```{r stats, echo=FALSE, warning=FALSE, message=FALSE}
p = with(mytbl, nao/(total))
mes = qnorm(.975)*sqrt(1/(4*mytbl$total))
ics = cbind(pmax(p-mes, 0), pmin(p+mes, 1))
colnames(ics) = c("lower", "upper")
mytbl$p = p
mytbl = cbind(mytbl, ics)
```
## Comparações

Existe um pensamento de que a opinião dos alunos de exatas difere dos alunos que não estão em um curso de exatas. Devido a isso, resolvemos separar nossos dados entre dois outros conjuntos de dados, um com os alunos que não são de exatas e outro somente com os alunos de exatas.

```{r exatas_naoexatas}
NaoExatas = subset(mytbl, codigo == 26 | codigo == 25 | codigo == 64 | codigo == 23 | codigo == 22 | codigo == 6 |
                     codigo == 100 | codigo == 27 | codigo == 45 | codigo == 21 | codigo == 63 | codigo == 58 |
                     codigo == 46 | codigo == 15 | codigo == 107 | codigo == 14 |
                     codigo == 109 | codigo == 110 | codigo == 17 | codigo == 47 |
                     codigo == 16 | codigo == 44 | codigo == 75 | codigo == 30 | codigo == 54 | codigo == 55 |
                     codigo == 19 | codigo == 7 | codigo == 57 | codigo == 56 | codigo == 18 | codigo == 20 | codigo == 38)


Exatas = subset(mytbl, codigo != 26 & codigo != 25 & codigo != 64 & codigo != 23 & codigo != 22 & codigo != 6 &
                   codigo != 100 & codigo != 27 & codigo != 45 & codigo != 21 & codigo != 63 & codigo != 58 &
                     codigo != 46 & codigo != 15 & codigo != 107 & codigo != 14 &
                     codigo != 109 & codigo != 110 & codigo != 17 & codigo != 47 &
                     codigo != 16 & codigo != 44 & codigo != 75 & codigo != 30 & codigo != 54 & codigo != 55 &
                     codigo != 19 & codigo != 7 & codigo != 57 & codigo != 56 & codigo != 18 & codigo != 20 & codigo != 38)
```

Podemos ver que de fato as proporções são diferentes: 

```{r prop_exatas_naoexatas}
props = c(p_NaoExatas = sum(NaoExatas$nao)/sum(NaoExatas$total),
p_Exatas = sum(Exatas$nao)/sum(Exatas$total))
names(props) = c("Não Exatas", "Exatas")
props
```

Mas precisamos formalizar isso, usando um teste de hipótese, onde temos como hipótese nula "As proporções são iguais" e hipótese alternativa "As proporções são diferentes". O nível de significância escolhido será de $\alpha = 0.01$. Temos então o seguinte teste:

```{r teste_dif_exatas}
x = c(rep(1,sum(Exatas$nao)), rep(0,sum(Exatas$total)-sum(Exatas$nao)))
y = c(rep(1,sum(NaoExatas$nao)), rep(0,sum(NaoExatas$total)-sum(NaoExatas$nao)))

(teste_dif_exatas_nao_exatas = t.test(x,y))
```

Como temos um valor-p muito baixo, ou seja, menor que o nível de significância escolhido, rejeitamos a hipótese de que as proporções são iguais, confirmando assim o que já era esperado anteriormente. 

## Testes de hipótese

Foi realizado testes para a igualdade de proporção de votos **contra** para todos pares de cursos do banco de dados, utilizando como critério os intervalos de confiança de 95% para a proporção em cada curso. Pares de cursos que não foi encontrada interseção significam que, com 95% de certeza, estes pares tem opiniões diferentes em relação à greve: as proporções têm diferenças significativas, mostrando assim uma mentalidade ortodoxa entre os pares selecionados.

Devido à escassez de dados para cada curso, se o teste para diferença de proporção foi significativo, significa que a diferença entre as proprções destes pares foi grande.

```{r hypoteses}
a=1
cursos = matrix(nrow=100, ncol=2)
for (i in (1:(dim(mytbl)[1]-1))){
  for(j in ((i+1):(dim(mytbl)[1]))){
    if(mytbl$upper[i]<mytbl$lower[j] | mytbl$lower[i]>mytbl$upper[j]){
        cursos[a, 1] = paste(mytbl$curso[i], mytbl$nivel[i], sep = " ")
        cursos[a, 2] = paste(mytbl$curso[j], mytbl$nivel[j], sep = " ")
        a = a + 1
    }
  }
}
(cursos = cursos[1:58,])
```

Pode-se observar que existe uma polaridade forte na universidade:  `r dim(cursos)[1]` pares de cursos entre todos que foram testados para igualdade de proporção de votos **contra**, falharam, concluindo que estes pares de cursos tiveram opiniões divergentes em relação à greve.

Pode ser observado a forte presença de divergência entre cursos de áreas diferentes (biológicas, exatas e humanas), onde o conflito entre cursos de áreas iguais é bem mais fraco, porém ainda existem, com enfoque no curso "Licenciatura em Física", onde este curso, de exatas, conflituou com outros cursos de exatas com frequência considerável.
