---
title: "Vota Unicamp!"
author: "Amanda, Bruno, Mariana, Melissa, Tamilyn e Yasmine"
output: html_document
---

#Introdução

  No atual cenário político e econômico que o Brasil se encontra, greves de diversos setores estão ocupando cada vez mais espaço em busca de melhorias. Na educação não é diferente, uma vez que esta foi afetada com cortes de orçamento. Na Universidade Estadual de Campinas (UNICAMP), diversos alunos decidiram entrar em greve com o intuito de reivindicar cotas raciais e permanência estudantil, por meio da ampliação da moradia e bolsas de auxílio social.  
  A greve em cada instituto foi deliberada por meio de assembleias estudantis. Contudo, muito se questiona a respeito da representatividade das decisões tomadas, uma vez que existe pouca adesão dos estudantes.
  Com intuito de verificar qual a opinião da classe estudantil, foi criado o site “https://votaunicamp.herokuapp.com/” para que os alunos matriculados tanto em cursos de graduação e pós graduação votassem e, se quisessem, justificassem o voto. 
```{r input, message=FALSE, results='hide', echo=FALSE, warning=FALSE}
if (Sys.info()['sysname'] == 'Darwin') Sys.setlocale(locale='UTF-8')
library(knitr)
library(printr)
library(vegan)
library(stringr)
library(rvest)
library(googleVis)
library(leaflet)
library(formattable)
library(data.table)
library(formattable)
library(ggplot2)
page = read_html('http://votaunicamp.herokuapp.com/prev_results/', encoding='UTF-8')
tbl = html_table(page)[[2]]
```

```{r format, message=FALSE, echo=FALSE, warning=FALSE}
mytbl = data.frame(codigo=as.integer(str_extract(tbl$Curso, "^\\d+")),
                   nivel=NA,
                   curso=gsub("^(\\d+) - (.*)$", "\\2", tbl$Curso),
                   total=tbl$Total,
                   sim=as.integer(str_extract(tbl$Sim, "^\\d+")),
                   nao=as.integer(str_extract(tbl$Não, "^\\d+")),
                   abstencao=as.integer(str_extract(tbl$Abstenções, "^\\d+")))
nivel = str_extract(mytbl$curso, "(Dou|Mes)[a-z]+")
nivel[grepl("Mes", nivel)] = "Mestrado"
nivel[grepl("Dou", nivel)] = "Doutorado"
nivel[is.na(nivel)] = "Graduacao"
mytbl$nivel = nivel
rm(nivel)
mytbl$curso = gsub("(Mes|Dou).+ em (.*)$", "\\2", mytbl$curso)
```

```{r melhoropcaoinstitutos, echo=FALSE}
gradinst = cbind(nivel='Graduacao', read.table('Grad.csv', header=TRUE, sep=','))
doutinst = cbind(nivel='Doutorado', read.table('Dout.csv', header=TRUE, sep=','))
mestinst = cbind(nivel='Mestrado', read.table('Mestr.csv', header=TRUE, sep=','))
names(gradinst) = names(doutinst) = names(mestinst) = c('nivel', 'codigo', 'instituto', 'area')
inst = rbind(gradinst, doutinst, mestinst)
rm(gradinst, doutinst, mestinst)
mytbl = merge(mytbl, inst)
```


#Objetivos

Temos o intuito de estudar o comportamento da classe dos estudantes em relação à greve, como por exemplo, se existe uma relação entre a área de estudo e o voto. Assim, podemos caracterizar o perfil do aluno como favorável ou contrário à mobilização.

#Metodologia

Para a análise, apresentaremos as proporções e informações obtidas do banco de dados de forma visual e dinâmica. Utilizamos diversos estimadores para a proporção de votos. Contudo, o métodos utilizado para estimar a proporção geral da Unicamp foi *Bootstrap*. Ele foi escolhido em vista da acuracia de sua estimação.  

Também estudamos o comportamento dos institutos através de análise de *cluster*. *Cluster* é um termo em inglês utilizado para denominar um grupo com características semelhantes. Em nosso caso, estudaremos os institutos afim de identificar se existe alguma similaridade de votos entre eles.

## Formatação de Dados

Extraímos do site uma tabela com o número de votos de cada curso (sim, não ou abstenho), incluindo os cursos da Unicamp dos campus Limeira e Piracicaba.  
Abaixo, algumas observações da tabela:  


```{r echo=FALSE}
kable(head(tbl), caption = 'Tabela 1: Dados extraídos do site') #primeiras linhas dos dados do site
```

A Tabela 1 completa pode ser acessada em **Apêndice**.


##Análises Exploratórias

```{r , message=FALSE, echo=FALSE, warning=FALSE}
#Proporção de Não
tbl2 = mytbl[,c(2,3)]
pnao = with(mytbl, nao/total)
mes = qnorm(.975)*sqrt(1/(4*mytbl$total))
ics = cbind(pmax(pnao-mes, 0), pmin(pnao+mes, 1))
tbl2$Nao = pnao
tbl2$lowerpnao=ics[,1]
tbl2$upperpnao=ics[,2]
rm(pnao, mes, ics)
```


```{r message=FALSE, echo=FALSE, warning=FALSE}
#Proporção de Sim
psim = with(mytbl, sim/total)
mes = qnorm(.975)*sqrt(1/(4*mytbl$total))
ics = cbind(pmax(psim-mes, 0), pmin(psim+mes, 1))
tbl2$Sim=psim
tbl2$lowerpsim=ics[,1]
tbl2$upperpsim=ics[,2]
rm(psim, mes, ics)
```


```{r message=FALSE, echo=FALSE, warning=FALSE}
#Proporção de Abstenho
pabs = with(mytbl, abstencao/total)
mes = qnorm(.975)*sqrt(1/(4*mytbl$total))
ics = cbind(pmax(pabs-mes, 0), pmin(pabs+mes, 1))
tbl2$Abtenho=pabs
tbl2$lowerpabs=ics[,1]
tbl2$upperpabs=ics[,2]
names(tbl2)=c("Nível", "Curso", "Não", "Inf Não", "Sup Não", "Sim", "Inf Sim", "Sup Sim", "Abstenho", "Inf Abstenho", "Sup Abstenho")
```


Inicialmente podemos conhecer a origem dos votos através de um gráfico de barras. A figura 1 nos permite ver quais são os institutos com mais votos, o que também pode nos trazer informação sobre a homogeneidade de nossa amostra e sua representatividade.

```{r grafbar, echo=FALSE}
mytbl = as.data.table(mytbl)
dados = mytbl[, list(total=sum(total), sim=sum(sim), nao=sum(nao), abstencao=sum(abstencao)), by=instituto]
dados = as.data.frame(dados)
dados$psim = with(dados, sim/total)
dados$pnao = with(dados, nao/total)
dados$pabs = with(dados, abstencao/total)
```

```{r echo=FALSE, fig.cap="Figura 1: Total de votos por instituto", fig.align="center"}
Institutos=reorder(dados$instituto, dados$total)
Total=dados$total
ggplot(dados, aes(Institutos, Total)) + geom_bar(stat='identity') + coord_flip() + theme_bw()
```

Na Tabela 2 temos mais detalhadamente os votos de alguns institutos.  

```{r, echo=FALSE, fig.cap="Tabela 2: Votos por instituto"}
dados2 = dados[, c('instituto', 'nao', 'sim', 'abstencao', 'total')]
names(dados2) = c("Instituto", "Não", "Sim", "Abstenções", "Total")
kable(head(dados2), caption = 'Tabela 2: Votos por instituto')
```

A Tabela 2 completa encontra-se em **Apêndice**  

Para conhecer um pouco das informações que os dados fornecem, calcularemos estatísticas primárias, como a proporção de votos sim, não e abstenho de cada curso e seus respectivos intervalos de confiança. Podemos ver algumas dessas estatísticas na Tabela 3.

```{r echo=FALSE}
kable(head(tbl2), caption = "Tabela 3: Proporções por curso")
```

Para ver todas as proporções e intervalos de confiança consulte o **Apêndice**.

Levando em consideração que os institutos em sua grande parte possuem cursos em mesma área de estudo, e, além disso, que a greve é votada e decidida em assembléias do instituto como um todo, é interessante analisar a proporção de votos contrários para cada um deles.  
Ao considerar cursos que não são ministrados em Campinas, consideramos os institutos como sendo a própria faculdade, por exemplo, o instituto de Odontologia no campus de Piracicaba é a FOP, os cursos em Limeira pertencem ou à FT ou à FCA, que são as duas unidades da Unicamp na cidade.  

```{r, echo=FALSE}
kable(head(dados[,-c(2,3,4,5)]), caption='Tabela 2: Proporção de votos por instituto')
```

A Tabela 2 pode ser encontrada em **Apêndice**.

```{r echo=FALSE, message=FALSE}
#coordenadas de cada instituto da unicamp campinas
ends = data.frame(instituto=c('IMECC', 'IFGW', 'IB', 'FEM', 'FEF', 'FEEC', 'FEC', 'FEA', 'FCM', 'IFCH','IEL', 'IA', 'IC', 'IE', 'IG', 'IQ', 'FE', 'FEAGRI', 'FEQ', 'PROFIS', 'FCF'),
           lat=c(-22.81583,-22.81657,-22.81935,-22.81938,-22.81476,-22.82132,-22.81596,-22.82063,-22.83063,-22.81546, -22.81537, -22.81531, -22.81488, -22.81480, -22.81328, -22.81889, -22.81658, -22.81927, -22.81989, -22.81749, -22.81770),
           lon=c(-47.06769,-47.06698,-47.06953,-47.06592,-47.07333,-47.06587,-47.06383,-47.06746,-47.06199,-47.06838,-47.06909, -47.07009, -47.06484, -47.06590, -47.06871, -47.06779, -47.06566, -47.06042,-47.06511, -47.06847, -47.07084 )) 
```

  

##Estimador Para a Proporção

Uma maneira de estimar a proporção para a população de alunos da Unicamp é através do estimador de *Bootstrap*. Para isso consideraremos os alunos que votaram no site uma amostra da população. 

```{r dados, echo=FALSE, message=FALSE}
tblnomes=html_table(page)[[3]]
pop=tblnomes[,c(4,5)]
```

```{r boot, echo=FALSE, message=FALSE}
prop=function(pop, indices){
  length(which(pop[indices,]$Voto == "Não"))/nrow(pop[indices,])
}
library(boot)
res_boot = boot(pop, prop, R=10000)
```

Estimamos que a proporção de alunos contrários à greve corresponde a `r round(res_boot$t0,2)*100`%. Lembrando que essa estimativa considera que os alunos votantes são uma amostra aleatória da população.

##Análise de Cluster

Como alunos, sabemos que existe uma divergência de opinião entre os institutos. Vamos avaliar essa diferença usando um gráfico de componentes, como se segue:


```{r plot, echo=FALSE, fig.cap="Gráfico de Componentes para Institutos"}
newtbl = dados2[,c("Não","Sim","Abstenções")]
newtbl = as.data.frame(newtbl)
dados2$Instituto = as.character(dados2$Instituto)
rownames(newtbl)= dados2[[1]]
fit= prcomp(newtbl)
biplot(fit)
```

Como podemos ver, o gráfico acima mostra a tendência marjoritária dos votos por institutos em relação aos vetores referentes as opções de voto. Nota-se que existem alguns institutos com opiniões similares, por isso cabe um estudo aprofundado do assunto.   
Nesse caso, a metodologia usada será a análise de *cluster*, um agrupamento nos institutos com comportamento semelhante.  
Abaixo calculamos as proporções de votos pelas áreas.

```{r prop-area, echo=FALSE}
darea = mytbl[, list(total=sum(total), sim=sum(sim), nao=sum(nao), abstencao=sum(abstencao)), by= area]
darea = as.data.frame(darea)
darea$psim = with(darea, sim/total)
darea$pnao = with(darea, nao/total)
darea$pabs = with(darea, abstencao/total)
darea
```

A análise de *cluster* foi feito por meio de um dendograma.

```{r dendograma, echo=FALSE, fig.cap="Dendograma de Cluster"}
teste=vegdist(newtbl, method = "bray")
plot(hclust(teste, method = "average"), hang = -1, main = "Dendograma de Bray-Curtis", xlab = "Institutos", ylab = "Índice de Bray-Curtis")
m=mean(c(1:6))
```

O dendograma acima ilustra o nível de similaridade no eixo vertical 
e as diferentes observações são listadas ao longo do eixo horizontal.  
É possível ver em que nível de similaridade os agrupamentos são formados, 
e a composição dos agrupamentos da partição final.  
Tais níveis foram calculados por meio do índice de *Bray-Curtis*. Esse índice, quantitativo, foi usado para quantificar a similaridade entre diferentes institutos. Além disso, pertence ao intervalo $[0,1]$ e, quanto mais próximo de $0$, a semelhança é maior entre os institutos, uma vez que o índice calcula a "distância" entre grupos.

#Conclusão

A partir dos estudos realizados nesse trabalho, podemos concluir 
que r round(res_boot,2)*100% dos alunos são contrarios a greve. 
Contudo, dado a atual situação do campus isso nos leva a questionar 
a representatividade, ora das assembleias estudantis, ora da votação 
dos dados provenientes do site. 
Uma possível justificativa seria do receio de se posicionar em um ambiente "hostil". 
Muitos alunos contrários à greve podem não ter muito interesse em participar das longas assembleias, 
ou então se sintam intimidados em declarar seu voto perante uma maioria favorável 
à greve, portanto os impulsiona a votar online. Em compensação, alunos que 
votam "sim" podem acreditar que o site provoque evasão às 
assembleias e, com isso, possivelmente não votariam desta forma.  
No entanto, os dados da votação online, foram analizados não levando em consideração as suposições
anteriores. O código foi produzido de maneira reprodutiva, ou seja, a medida que o 
número de votos aumente, os resultados serão atualizados simultaneamente.
Realizamos uma séries de análises por meio de intervalos de confiança, gráficos e 
estimamos proporções.  Pudemos notar, pelos gráficos, que a distribuição dos votos por 
instituto não é uniforme.  
Existem alguns institutos com poucos votos e com isso o seu intervalo de confiança é muito comprido, dessa maneira, pouco podemos concluir sobre a opinião
desses institutos.



#Apêndice


```{r echo=FALSE}
kable(tbl, caption = 'Dados extraídos do site') 
```

```{r echo=FALSE, }
kable(dados[,-c(2,3,4,5)], caption = 'Tabela 2: Proporção de votos por instituto')
```

```{r echo=FALSE}
kable(dados2, caption = 'Tabela 3: Votos por instituto')
```

