---
title: "Vota Unicamp"
output: html_document
---

# Introdução

  A um pouco mais de um mês estudantes impulsionados por problemas que as universidades estaduais paulistas (USP, UNESP e UNICAMP) enfrentam, sejam eles, má administração, corte financeiros, permanência estudantil, entraram em greve para reinvindicar algumas pautas que julgam necessárias.
  
  Abordando especificamente a UNICAMP, apesar de existir um movimento geral dos alunos no campus, cada instituto tem autonomia sobre as suas salas de aulas, e matérias ministradas por eles. Perante a este fato, a greve de alunos de cada instituto é decidida por meio de assembléias estudantis, organizada, normalmente, pelos centros acadêmicos. Entretando, as tomadas de decisões baseadas nos resultados das assembléias são questionáveis devido a sua falta de representatividade. 
  
  Com o propósito de verificar, de fato, a opinião da classe estudantil, foi criado o site “https://votaunicamp.herokuapp.com/”, no qual alunos matriculados na UNICAMP podem votar e até mesmo justificarem o voto. 
  
  A partir desse site, o objetivo do trabalho é verificar se realmente o número de alunos a favor da greve é maior que o número de alunos contrarios a ela. Além do mais, podemos fazer comparações entre os diversos institutos, ver quais são a favor, contra ou neutros em relação a greve. 

# Obtenção dos dados

Os dados para realizar as análises sobre a greve da Unicamp, as opiniões dos alunos, foram obtidos através do site já citado. Estas análises, podem sofrer alteração de um dia para outro, uma vez que os dados são obtidos diretamente do site, ou seja, de forma dinâmica. O número de votos pode aumentar, mudando assim as análises.  

```{r input, message=FALSE, echo = FALSE, warning=FALSE, message=FALSE}
##setup
if (Sys.info()['sysname'] == 'Darwin') Sys.setlocale(category = "LC_ALL", locale = "English_United States.1252")
library(ggplot2)
library(lattice)
#library(mapview)
library(sp)
library(stringr)
library(rvest)
library(googleVis)
library(leaflet)
library(plotly)
library(DT)
page = read_html('http://votaunicamp.herokuapp.com/prev_results/', encoding='UTF-8')
tbl = html_table(page)[[2]]
#head(tbl)
```

```{r format, echo=FALSE, warning=FALSE, message=FALSE}
##formatação dos dados
colnames(tbl)= c("Cursos", "Total", "Sim","Abstenções", "Não")
mytbl = data.frame(codigo=as.integer(str_extract(tbl$Curso, "^\\d+")),
                   nivel=NA,
                   curso=gsub("^(\\d+) - (.*)$", "\\2", tbl$Curso),
                   total=tbl$Total,
                   sim=as.integer(str_extract(tbl$Sim, "^\\d+")),
                   nao=as.integer(str_extract(tbl$Não, "^\\d+")),
                   abstencao=as.integer(str_extract(tbl$Abstenções, "^\\d+")))
nivel = str_extract(mytbl$curso, "(Dou|Mes)[a-z]+")
nivel[grepl("Mes", nivel)] = "Mestrado"
nivel[grepl("Dou", nivel)] = "Doutorado"
nivel[is.na(nivel)] = "Graduacao"
mytbl$nivel = nivel
rm(nivel)
mytbl$curso = gsub("(Mes|Dou).+ em (.*)$", "\\2", mytbl$curso)
#head(mytbl)
```

# Análises

## Análise Descritiva

```{r votoinstitutos, echo=FALSE, warning=FALSE, message=FALSE}
## Separando os dados por institutos 
load("instituto_por_nome.rda")
colnames(instituto.por.numero) = c("Instituto", "Área", "Código", "NoMatriculados")
minhatab = subset(mytbl, nivel == "Graduacao")
minhatab = cbind(minhatab, c = rep(0, dim(minhatab)[1]), c = rep(0, dim(minhatab)[1]) )
for(i in 1:length(minhatab$codigo)) {
  for(j in 1:length(instituto.por.numero$Instituto) ){
    if(minhatab[i,1]==instituto.por.numero[j,3]){
      minhatab[i,8] = levels(instituto.por.numero[j,2])[instituto.por.numero[j,2]]
      minhatab[i,9] = levels(instituto.por.numero[j,1])[instituto.por.numero[j,1]]
    }
  }
}
colnames(minhatab) = c("Código","Nível","Curso","Total","Sim","Não","Abstenção","Área","Instituto")
nomesinstitutos = c("IMECC", "FEM", "FEF", "IA", "IEL", "IFCH", "IFGW", "IQ", "IB", "FEEC", "FEQ", "FE", "IE", "IC", "FEC", "FEAGRI", "FCM", "IG", "FEA", "PROFIS", "FENF", "FCF", "FCA", "FT", "FOP")
todosinstitutos = data.frame(matrix(nrow=25, ncol=4))
for(i in 1:length(minhatab$Código))
{ todosinstitutos[i,1] = sum(minhatab[which(minhatab[,9]== nomesinstitutos[i]),]$Total)
  todosinstitutos[i,2] = sum(minhatab[which(minhatab[,9]== nomesinstitutos[i]),]$Sim)
  todosinstitutos[i,3] = sum(minhatab[which(minhatab[,9]== nomesinstitutos[i]),]$Não)
  todosinstitutos[i,4] = sum(minhatab[which(minhatab[,9]== nomesinstitutos[i]),]$Abstenção)
}

todosinstitutos = todosinstitutos[1:25,]
todosinstitutos = cbind(todosinstitutos, nomesinstitutos)
colnames(todosinstitutos) = c("Total", "Sim", "Não", "Abstenção", "Instituto")
rownames(todosinstitutos) = nomesinstitutos

```

```{r proporção, echo=FALSE, warning=FALSE, message=FALSE }
#na tabela todosinstitutos, últimos - limeira(FCA, FT) e piracicaba(FOP)
prop =  data.frame(matrix(nrow = length(todosinstitutos$Total), ncol = 3))
for(i in 1:dim(todosinstitutos)[1])
{ prop[i,] = c(todosinstitutos[i,2]/todosinstitutos[i,1], todosinstitutos[i,3]/todosinstitutos[i,1], todosinstitutos[i,4]/todosinstitutos[i,1])
}

rownames(prop) = c("IMECC", "FEM", "FEF", "IA", "IEL", "IFCH", "IFGW", "IQ", "IB", "FEEC", "FEQ", "FE", "IE", "IC", "FEC", "FEAGRI", "FCM", "IG", "FEA", "PROFIS", "FENF", "FCF","FCA", "FT","FOP")
colnames(prop) = c("PSIM", "PNÂO", "PABSTENÇÂO")
prop[,1] = as.numeric(prop[,1])
prop[,2] = as.numeric(prop[,2])
prop[,3] = as.numeric(prop[,3])
prop = round(prop,2)
todosinstitutos = cbind(todosinstitutos, prop)
todosinstitutos = todosinstitutos[,c(5,1,2,3,4,6,7,8)]
```

  A maioria dos Estudantes na hora de escolher o curso para seu futuro profissional pensam, primeiramente, nas três grandes áreas, **BIOLÓGICAS, EXATAS E HUMANAS** para depois escolher o curso. As pessoas também, de maneira geral, tem em mente esteriótipos diferentes dos estudantes destas 3 áreas. Perante a estes fatos, é interessante analisar a opnião dos estudantes por área. 

  Sendo assim, a seguir temos o gráfico que mostra a proporção dos votos por área.

```{r comparação de área, echo=FALSE, warning=FALSE, message=FALSE}
areas = data.frame(matrix(nrow=4, ncol=7))
nomesareas = c("Exatas", "Biológicas", "Humanas", "Profis")
rownames(areas) = nomesareas
colnames(areas) = c("Total", "Sim", "Não", "Abstenção", "PSim", "PNão", "PAbstenção")
for(i in 1:length(minhatab$Código))
{ areas[i,1] = sum(minhatab[which(minhatab[,8]== nomesareas[i]),]$Total)
  areas[i,2] = sum(minhatab[which(minhatab[,8]== nomesareas[i]),]$Sim)
  areas[i,3] = sum(minhatab[which(minhatab[,8]== nomesareas[i]),]$Não)
  areas[i,4] = sum(minhatab[which(minhatab[,8]== nomesareas[i]),]$Abstenção)
}
areas = areas[1:4,]
areas[,1] = as.numeric(areas[,1])
areas[,2] = as.numeric(areas[,2])
areas[,3] = as.numeric(areas[,3])

for(i in 1:length(areas$Total))
{ areas[i,5] = 100*areas[i,2]/areas[i,1]
  areas[i,6] = 100*areas[i,3]/areas[i,1]
  areas[i,7] = 100*areas[i,4]/areas[i,1]
}
areas[,5] = as.numeric(areas[,5])
areas[,6] = as.numeric(areas[,6])
areas[,7] = as.numeric(areas[,7])
areas[,c(5,6,7)] = round(areas[,c(5,6,7)],2)

p <- plot_ly( x =nomesareas , y =areas[1:3,5], name = "Sim", type = "bar")
p2 <- add_trace (p, x =nomesareas , y =areas[1:3,6], name = "Não", type = "bar" )
p3 <- add_trace(p2, x =nomesareas , y =areas[1:3,7], name = "Abstenção", type = "bar" )
p3
```

  Com o gráfico pode-se notar que, aparentemente, a única área na qual a maioria dos alunos é a favor da greve é a **Humanas**. 
  Isto pode ser comprovado por análises estatísticas. (fazer teste de hipótese)

  Os cursos, além de serem agrupados nestas 3 grandes áreas, também são agrupados por institutos. Por exemplo, o Instituto da Computação (IC) é composto pelos cursos de Ciência da Computação, e Engenharia de Computação. Ao todo a UNICAMP possui 25 institutos, sendo 22 no *Campus de Campinas*, 2 no *Campus de Limeira* e apenas 1 no *Campus de Piracicaba*(Odontologia). 
  
  O gráfico a seguir mostra através das cores a proporção de votos 'Não' em cada instituto, no campus de Campinas, o qual se concentra a maioria dos institutos. A cor mais escura representa uma maior proporção de "não".
  
  Além disso, ao clicar em cada instituto, é possível vizualizar a quantidade de votos a favor, contra, ou abstenção em relação a greve. 

**Campus Campinas**

```{r enderecos_campinas, echo=FALSE, warning=FALSE, message=FALSE}
#acrescentando alguns institutos
ends = read.table('institutos.tab', sep='\t', header=TRUE)
localizacao_faltantes = data.frame(matrix(nrow = 3, ncol = 3))
localizacao_faltantes[1,] = c("PROFIS", -22.8174, -47.06847)
localizacao_faltantes[2,] = c("FENF", -22.83080 , -47.06133)
localizacao_faltantes[3,] = c("FCF", -22.81770, -47.07084)
localizacao_faltantes[,2] = as.numeric(localizacao_faltantes[,2])
localizacao_faltantes[,3] = as.numeric(localizacao_faltantes[,3])
colnames(localizacao_faltantes) = c("instituto","lat","lon")
ends = rbind(ends,localizacao_faltantes)

#função para gerar o gráfico que serão add no mapa

fldr <- tempfile()
dir.create(fldr)

pop <- lapply(seq(length(todosinstitutos[1:22,1])), function(i) {
 if(todosinstitutos$Total[i]==0){return("Sem Votos")}
  
  dados <- data.frame(Tipo=c("Sim","Não","Abstenções"),Total=c(0,0,0))
  dados[1,2]<-todosinstitutos[i,3]
  dados[2,2]<-todosinstitutos[i,4]
  dados[3,2]<-todosinstitutos[i,5]
  
  p = ggplot(data = dados, aes(x=Tipo,y=Total, fill=Tipo))+ geom_bar(stat="identity")+
    ggtitle(rownames((todosinstitutos[i,])))+xlab("")+ theme(legend.position="none")+
    scale_x_discrete(limits=c("Sim", "Não", "Abstenções"))+
    geom_text(aes(label=Total), vjust=0.2,
              position = position_dodge(0.9), size=3.5)
  
  svg(filename = paste(fldr, "test.svg", sep = "/"), 
      width = 250 * 0.01334, height = 250 * 0.01334)
  print(p)
  dev.off()

  tst <- paste(readLines(paste(fldr, "test.svg", sep = "/")), collapse = "")

  return(tst)
})

##gerando o mapa

pal= colorQuantile(c("lightblue","darkblue"),prop[1:22,2],n=5)
map = leaflet()
map = addTiles(map)
map = addCircleMarkers(map, lat=ends$lat, lng=ends$lon, popup = pop, color = pal(prop[1:22,2]), opacity = 1)
map
```


  Com o gráfico acima, pode-se notar que institutos que apresentam cores similares, possuem uma "semelhança" na opinião sobre a greve. Ou seja, institutos que apresentam uma cor azul escuro, são contra a greve. 

  
  Os gráficos abaixo, assim como o anterior, ao clicar em cima do instituto, também mostram a quantidade de votos "sim", "Não", e "Abstenção". 

**Campus Limeira - "FCA" e "FT"**

```{r enderecos_limeira, echo=FALSE, warning=FALSE, message=FALSE}
#criando a localização de limeira
endlim = data.frame(matrix(nrow = 2, ncol = 3))
endlim[1,] = c("FCA", -22.55385, -47.42841)
endlim[2,] = c( "FT", -22.56201, -47.42397)
colnames(endlim) = c("instituto", "lat", "lon")
endlim[,2] = as.numeric(endlim[,2])
endlim[,3] = as.numeric(endlim[,3])
#institutoslim = data.frame(matrix(nrow = 2, ncol = 5))
institutoslim = todosinstitutos[c(23,24),]

##função para gerar os gráficos que serão add no mapa
fldr <- tempfile()
dir.create(fldr)

pop <- lapply(seq(length(institutoslim$Total)), function(i) {
  
  if(institutoslim$Total[i]==0){return("Sem Votos")}
  
  dados <- data.frame(Tipo=c("Sim","Não","Abstenções"),Total=c(0,0,0))
  dados[1,2]<-institutoslim[i,3]
  dados[2,2]<-institutoslim[i,4]
  dados[3,2]<-institutoslim[i,5]
  p = ggplot(data = dados, aes(x=Tipo,y=Total, fill=Tipo))+ geom_bar(stat="identity")+
    ggtitle(rownames((institutoslim[i,])))+xlab("")+ theme(legend.position="none")+
    scale_x_discrete(limits=c("Sim", "Não", "Abstenções"))+
    geom_text(aes(label=Total), vjust=0.2,
              position = position_dodge(0.9), size=3.5)
   
  
  svg(filename = paste(fldr, "test.svg", sep = "/"), 
      width = 250 * 0.01334, height = 250 * 0.01334)
   
   print(p)
   dev.off()
  

  tst <- paste(readLines(paste(fldr, "test.svg", sep = "/")), collapse = "")

  return(tst)
  
})

##gerando o mapa
map = leaflet()
map = addTiles(map)
map = addCircleMarkers(map, lat=endlim$lat, lng=endlim$lon, popup = pop)
map
```

 


**Campus Piracicaba - FOP**

```{r enderecos_pira, echo=FALSE, warning=FALSE, message=FALSE}

endpira = data.frame(matrix(nrow = 1, ncol = 3))
endpira[1,] = c("FOP", -22.70154, -47.64767)
colnames(endpira) = c("instituto", "lat", "lon")
endpira[,2] = as.numeric(endpira[,2])
endpira[,3] = as.numeric(endpira[,3])

institutospira = todosinstitutos[25,]
# função para gerar os gráficos que serão add no mapa
fldr <- tempfile()
dir.create(fldr)

pop <- lapply(seq(length(institutospira$Total)), function(i) {
  if(institutospira$Total[i]==0){return("Sem Votos")}
  
  dados <- data.frame(Tipo=c("Sim","Não","Abstenções"),Total=c(0,0,0))
  dados[1,2]<-institutospira[i,3]
  dados[2,2]<-institutospira[i,4]
  dados[3,2]<-institutospira[i,5]
  
  p = ggplot(data = dados, aes(x=Tipo,y=Total, fill=Tipo))+ geom_bar(stat="identity")+
    ggtitle(rownames((institutospira[i,])))+xlab("")+ theme(legend.position="none")+
    scale_x_discrete(limits=c("Sim", "Não", "Abstenções"))+
    geom_text(aes(label=Total), vjust=0.2,
              position = position_dodge(0.9), size=3.5)
  
  svg(filename = paste(fldr, "test.svg", sep = "/"), 
      width = 250 * 0.01334, height = 250 * 0.01334)
  print(p)
  dev.off()

  tst <- paste(readLines(paste(fldr, "test.svg", sep = "/")), collapse = "")

  return(tst)
})

## gerando o mapa
#pal= colorQuantile("BuGn",prop[25,2],n=5)
map = leaflet()
map = addTiles(map)
map = addCircleMarkers(map, lat=endpira$lat, lng=endpira$lon, popup = pop)
map
```


A proporção por instituto é mostrado na tabela a seguir, juntamente com seu intervalo de confiança. O intervalo de confinança mostra que se reproduzirmos esta pesquisa, usando a mesma metodologia, 100 vezes, em média 95 dos intervalos calculados conteriam a verdadeira proporção. 

```{r stats, echo=FALSE, warning=FALSE, message=FALSE}
p = todosinstitutos$PNÂO
mes = qnorm(.975)*sqrt(1/(4*todosinstitutos$Total))
ics = cbind(pmax(p-mes, 0), pmin(p+mes, 1))
colnames(ics) = c("lower", "upper")
tabic = cbind(todosinstitutos[,c(1,7)], ics)
tabic[,c(3,4)] = round(tabic[,c(3,4)],4)
tabic[,2] = round(tabic[,2],2)
colnames(tabic) = c("Institutos", "Proporção de Não", "Limite Inferior" , "Limite Superior")
rownames(tabic) = c(1:25)
datatable(tabic, options = list(pageLength = 5))
```


Como cada instituto é formado por um conjunto de cursos diferentes, com a tabela a seguir é fácil vizualizar os votos por curso dentro de cada instituto, e de cada área com a tabela a seguir. Por exemplo, quando filtramos pelo instituto *IMECC*, observamos que contém 4 cursos, todos da área de exatas, e conseguimos observar os votos *"sim", "não"*, e de *"abstenção"* de cada curso.


```{r tabelainterativa, echo=FALSE, warning=FALSE, message=FALSE}

tabelafinal = minhatab[,c(8,9,3,4,5,6,7)]
tabelafinal = tabelafinal[,c(-8)]
colnames(tabelafinal) = c("Área","Instituto","Curso","Total","Sim","Não", "Abstenção")

datatable(tabelafinal, options = list(pageLength = 5))

```



### não sei o titulo

## Bootstrap ??? titulo??

```{r bootstrap, echo=FALSE, warning=FALSE, message=FALSE}

#B = 10000
#boot_prop = vector('numeric', B)
#for(b in 1:B){
  #indices = sample(nrow(todosinstitutos), rep = TRUE)
 # boot_prop[b] = sum(as.numeric(todosinstitutos[indices,]$Nao))/sum(as.numeric(todosinstitutos[indices,]$Total))
#}
#(theta = mean(boot_prop))

library(boot)

res = boot(todosinstitutos, function(dd,i)  sum(as.numeric(dd[i,]$Não))/sum(as.numeric(dd[i,]$Total)), R = 10000)
```

  Uma boa técnica estatística para estimar um parâmetro populacional é o Bootstrap, que considera diversas reamostras da amostra original e calcula a média dessas reamostras para dar uma boa estimativa para o que deseja ser estudado. 
  
  Em nosso estudo, consideramos que os dados obtidos no site são uma amostra aleatória de todos alunos da Unicamp e queremos estimar a proporção de alunos que são contra a greve. 
 
  Aplicando a técnica *Bootstrap*, obtemos que `r round(res$t0,2)*100 `% dos alunos da unicamp são contra a greve. 
  

## titulo ?

Em uma pesquisa, é comum definirmos uma margem de erro , e um nível de confiança. A margem de erro, é a diferença absoluta máxima entre o valor verdadeiro(populacional) e a estimativa calculada. E o nível de confiança, por exemplo de 95%, expressa que se eu repetir a minha pesquisa de maneira similar, 100 vezes, 95 vezes a proporção que busco estará dentro do intervalo.  

Com isto, fixando um erro - $B = 0,03$ e um nível de significância - $\alpha = 0.05$ podemos encontrar o tamanho amostral $n$ necessário na Unicamp. 


```{r n_total, echo=FALSE, warning=FALSE, message=FALSE}
n_amostral = function(N,B){
  round(N/(4*(N-1)*(B^2/qnorm(1-0.05)^2)+1),0)
}
nTotal = n_amostral(sum(instituto.por.numero$NoMatriculados),0.03)
```

Sendo assim, o tamanho amostral necessário para a Unicamp toda seria de $$`r round(nTotal,0)`$$
 
Agora, se o interesse for um estudo por instituto, podemos ver na tabela abaixo qual o tamanho amostral necessário, com as mesmas condições anteriores, e a quantidade de votos obtidas na pesquisa por instituto. 

```{r tamanhoamostral, echo=FALSE, warning=FALSE, message=FALSE}
tam_amostral = data.frame(matrix(ncol = 2, nrow = length(nomesinstitutos)))
colnames(tam_amostral) = c("Qtd. teórica de votos", "Qtd. de votos da pesquisa")
rownames(tam_amostral) = nomesinstitutos

for(i in 1:length(nomesinstitutos)){
  tam_amostral[i,] = n_amostral(sum(instituto.por.numero[which(instituto.por.numero$Instituto == nomesinstitutos[i]),]$NoMatriculados), 0.03)
  tam_amostral[i,2] = todosinstitutos[i,2]
}

datatable(tam_amostral, options = list(pageLength = 5))
```

# Conclusão

