---
title: "Vota Unicamp!"
author: "Benilton S Carvalho"
output: html_document
---

## Setup

```{r input, message=FALSE}
Sys.setlocale(locale='UTF-8')
library(stringr)
library(rvest)
library(googleVis)
library(leaflet)
library(data.table)
page = read_html('http://votaunicamp.herokuapp.com/results/', encoding='UTF-8')
tbl = html_table(page)[[2]]
head(tbl)
```

## Formatação de Dados

```{r format}
mytbl = data.frame(codigo=as.integer(str_extract(tbl$Curso, "^\\d+")),
                   nivel=NA,
                   curso=gsub("^(\\d+) - (.*)$", "\\2", tbl$Curso),
                   total=tbl$Total,
                   sim=as.integer(str_extract(tbl$Sim, "^\\d+")),
                   nao=as.integer(str_extract(tbl$Não, "^\\d+")),
                   abstencao=as.integer(str_extract(tbl$Abstenções, "^\\d+")))
nivel = str_extract(mytbl$curso, "(Dou|Mes)[a-z]+")
nivel[grepl("Mes", nivel)] = "Mestrado"
nivel[grepl("Dou", nivel)] = "Doutorado"
nivel[is.na(nivel)] = "Graduacao"
mytbl$nivel = nivel
rm(nivel)
mytbl$curso = gsub("(Mes|Dou).+ em (.*)$", "\\2", mytbl$curso)
tbl0 = subset(mytbl, nivel=='Graduacao')
tbl0$pnao = round(tbl0$nao/tbl0$total*100, 0)
head(mytbl)
```

## Gauge Plots

```{r plot_gauge}
gauge = gvisGauge(tbl0[, c('curso', 'pnao')], 'curso', 'nao',
                  options=list(min=0, max=100, greenFrom=0,
                                 greenTo=20, yellowFrom=40, yellowTo=60,
                                 redFrom=80, redTo=100, width=400, height=300))
plot(gauge)
```

## Obtenção de Dados Geográficos

Obter localizações (lat/lon) por meio do OpenStreet Maps:

- Abrir OpenStreet Maps (OSM) em (http://www.openstreetmap.org/#map=16/-22.8173/-47.0677)
- Dar zoom máximo no instituto de interesse
- Olhar o endereço na barra de endereço após o zoom
- Atualizar o arquivo `institutos.tab` (separado por tabulações) abaixo com as novas informações

```{r enderecos}
ends = read.table('institutos.tab', sep='\t', header=TRUE)
head(ends)
```

## Obtenção de Metadados

Atualizar arquivo `metadados.tab` com informações de curso e a que instituto pertence:

```{r metadados}
metadados = read.table('metadados.tab', sep='\t', header=TRUE, stringsAsFactors = FALSE)
head(metadados)
```

## Apresentação de Dados Geo-referenciados por Instituto

```{r geodata}
grad = merge(tbl0, metadados)
grad = data.table(grad)
gradinst = grad[, list(sim=sum(sim), nao=sum(nao), abstencao=sum(abstencao)), by=instituto]
gradinst = merge(gradinst, ends, by='instituto')
gradinst$pnao = with(gradinst, nao/(sim+nao+abstencao)]
```

```{r showdatageo}
map = leaflet()
map = addTiles(map)
map = addCircleMarkers(map, lat=gradinst$lat, lng=gradinst$lon, popup=gradinst$instituto)
map
```


## Intervalos de Confiança

```{r stats}
p = with(tbl0, nao/(total))
mes = qnorm(.975)*sqrt(1/(4*tbl0$total))
ics = cbind(pmax(p-mes, 0), pmin(p+mes, 1))
colnames(ics) = c("lower", "upper")
tbl0$p = p
tbl0 = cbind(tbl0, ics)
```
